---
title: "共享单车用户满意度分析"
author: "Mr.Li"
date: "2/14/2020"
output:
  pdf_document: default
  html_document: default
---
### 1.获取随机调研的用户数据以及打分情况数据
```{r}
#更改工作目录
setwd('C:\\Users\\li\\Desktop\\r workfile')
getwd()
#读取数据
custo.survey.data <- read.csv("customer survey data.csv")
survey.score.data <- read.csv("survey score data.csv")
#查看数据信息
View(custo.survey.data)
View(survey.score.data)
#查看数据结构
str(custo.survey.data)
str(survey.score.data)
#查看数据大概情况
summary(custo.survey.data)
summary(survey.score.data)

```
### 2.对获得的数据进行清洗去除缺失值和异常值等
```{r}
#数据清洗观察数据
summary(custo.survey.data)
#以上得出顾客基本信息表无缺失值，异常值等情况
summary(survey.score.data)
#得出分数列有两个缺失值
str(custo.survey.data)
custo.survey.data$采访时间 <- as.POSIXct(custo.survey.data$采访时间) #将采访时间转化为时间数据结构形式便于后续操作

survey.score.data[is.na(survey.score.data$分数),"分数"] <- mean(survey.score.data$分数,na.rm = TRUE) #用分数列的平均值补上缺失值
# head(survey.score.data)


```
### 3.数据转换，对两个表格进行合并，添加必要的列

```{r}
library(dplyr)#导入数据处理包
new.cus.data <- custo.survey.data %>%
  left_join(survey.score.data,by = "ID") %>%#合并表格
  mutate(采访时间=strftime(custo.survey.data$采访时间,"%H")) %>%
  mutate(分数排名 = as.numeric(rank(分数,ties.method = "min")))                    #因为采访时间是同一天，所以提取小时数，忽略几分几秒的影响 
# new.cus.data
str(new.cus.data)#查看更改的类型为数字类型

```

### 4.得到分析数据，进行数据探索判断不同数据分布规律以及数据间的关系，对数据进行探索
### 针对数据提出问题
* 年龄的分布情况
* 分数的分布情况
* 对照组和实验组的分数差异
* 不同城区的分数分布差异
* 采访时间与分数的关系
* 月收入与分数的关系
* 年龄与分数的关系
* 不同城区各年龄段所打分数的差异

#### 4.1年龄的分布情况
```{r}

#查看年龄的分布情况使用直方图以及基本统计
library(ggplot2)
ggplot(data = new.cus.data,aes(年龄)) + geom_histogram(binwidth = 1) + labs(title = '年龄的分布情况') + theme(plot.title = element_text(hjust = 0.5))
mean(new.cus.data$年龄)
sd(new.cus.data$年龄)
quantile(new.cus.data$年龄)

```


得出基本结论：此次调查的平均年龄为27岁，方差为5.8,其中年龄分布在25到30岁之间的人数组最多

#### 4.2分数的分布情况
```{r}
#查看分数的分布情况使用直方图以及基本统计
ggplot(data = new.cus.data,aes(分数)) + geom_histogram(binwidth = 1) +labs(title = "分数的分布情况")+theme(plot.title = element_text(hjust = 0.5))
mean(new.cus.data$分数)
sd(new.cus.data$分数)
quantile(new.cus.data$分数)

```
得出基本结论：此次调查打分，平均分为5.45，标准差为2.85，其中分数分布在2.5到5.0之间以及7.5到10之间的分布最多

#### 4.3实验组和对照组分数差异
```{r}
#判断实验组和对照组分数差异
g1<-ggplot(data=new.cus.data,aes(x=组别,y=分数))+
   geom_dotplot(binaxis="y",stackdir="center",dotsize = 0.7)+ggtitle(paste( "受访用户所在城区与所打分数的关系")) + theme(plot.title = element_text(hjust = 0.5))
g1

g2 <- ggplot(data=new.cus.data,aes(组别,分数)) +geom_boxplot() + theme(plot.title = element_text(hjust = 0.5)) + labs(title = "受访用户所在城区与所打分数的关系")

g2

```

由此可见，对照组的总体分数要高于实验组的分数，下面看下两组的平均分
```{r}

s1<-new.cus.data[new.cus.data$组别 == "实验组", "分数"]
mean(s1)
s2<-new.cus.data[new.cus.data$组别 == "对照组", "分数"]
mean(s2)
```
由此可得，对照组的平均分数要高于实验组


#### 4.4受访用户在不同城区的分数差异
```{r}
#查看对照组和实验组的分数差异
#设定new.cus.data为画图的数据，设定xy轴分别为城区、分数
g1<-ggplot(data=new.cus.data,aes(x=城区,y=分数))+
   geom_dotplot(binaxis="y",stackdir="center",dotsize = 0.7)+ #dotsize设置dot的大小，默认为1
   ggtitle(paste( "受访用户所在城区与所打分数的关系"))+ #加标题
   #设置title居中呈现
   theme(plot.title = element_text(hjust = 0.5))
g2<-ggplot(new.cus.data, aes(城区,分数))+
   geom_boxplot()+
   ggtitle(paste( "不同城区的受访用户所给分数的平均分对比"))+
   #设置title居中呈现
   theme(plot.title = element_text(hjust = 0.5))
g1
g2

# #加载Rmisc包
# library(Rmisc)
# #将g1 g2两个图并排展示
# multiplot(g1,g2,cols=2)
# 由于并排显示的图像较为拥挤故竖排显示图像
```

根据图表，海淀区用户的打分情况可能比其他城区好，下面求各个城区的平均分看一下

```{r }
#求出各个城区的平均分
average.data <- new.cus.data %>%
  group_by(城区) %>%
dplyr::  summarise(平均分数 = mean(分数))
average.data

```

由此可以看出四个城区的用户中，海淀区用户所给分数的平均分相对高些，说明海淀区用户对共享单车的满意度更高，可能跟海淀区高校多、互联网公司多、单车数量多等因素有关

#### 4.5采访时间与分数的关系

```{r}
#判断采访时间与所打分数之间是否存在关系
ggplot(data = new.cus.data, aes(采访时间,分数)) + geom_point(alpha= 1/3) + labs(title = "采访时间与所打分数的关系") + theme(plot.title = element_text(hjust = 0.5))#设置标题居中


```
由此可见，用户的采访时间与所打分数并无太大的关系


#### 4.6月收入与分数的关系

```{r}

ggplot(data = new.cus.data,aes(月收入,分数)) + geom_point(alpha = 1/3) +
labs(title = "受访用户月收入与所打分数的关系") + theme(plot.title = element_text(hjust = 0.5))

```
没有发现受访用户月收入与所打分数之间的明显关系，看起来在受访用户中，
月收入10000以下的用户多于月收入10000以上的用户

#### 4.7年龄与分数的关系

```{r}
#判断年龄与所打分数的关系
ggplot(new.cus.data,aes(年龄,分数)) + geom_point(alpha = 1/3) + labs(title = "年龄与所打分数的关系") + theme(plot.title = element_text(hjust = 0.5))

```


整体来看，年龄高的用户给出的分数高于年龄低的用户。在30岁以下用户群体中，用户所打的分数随着用户年龄的增加也呈线性关系增长；30岁以上的用户群体中，用户所打分数不再随着年龄增加而增加，这应该与分数最高为10分有关。

#### 4.8不同城区各年龄段所打分数的差异
```{r}
#采用热力图分离三者之间的关系
g<-ggplot(new.cus.data,aes(x=城区,y=年龄))
g+ geom_raster(aes(fill=分数))+
   #默认颜色为低分深色高分浅色，调整为低分浅色高分深色
   scale_fill_gradientn(colours=c("#FFFFFFFF","blue"))+
   ggtitle(paste( "受访用户所在城区和受访用户年龄与所打分数三者的关系"))+
   #设置title居中呈现
   theme(plot.title = element_text(hjust = 0.5))


```


相对于城区，分数的高低更依赖于年龄的大小



### 5. 分析与建模
#### 5.1 满意分影响因素
##### 5.1.1 决策树方法
```{r}
#install.packages("rpart")
#install.packages("rpart.plot")
#设置推荐者为分数>=9的值
new.cus.data$推荐者 <- new.cus.data$分数 >= 9
library(rpart)
library(rpart.plot)
rtree_fit<-rpart(推荐者 ~ 城区+年龄+组别,data=new.cus.data)
rpart.plot(rtree_fit)
```


年龄大于29岁的海淀区用户推荐者比例最高


##### 5.1.2 线性回归方法
###### 步骤1：识别多重共线性对模型的干扰

```{r}

#install.packages("GGally")
library(GGally)
ggpairs(new.cus.data, columns = c("分数","组别","年龄","城区","车龄","采访时间","月收入"))


```

受访用户的年龄与车龄强相关，解决方法：去除车龄变量，保留年龄变量

###### 步骤2：检查多重共线性是否依然存在
```{r}

#install.packages("car")
#消除多重共线性之前
lm_fit <- lm(分数 ~ 城区+年龄+组别+车龄+采访时间+月收入, data = new.cus.data)#lm()是线性回归方程
library(car)
vif(lm_fit)
#消除多重共线性之后
lm_fit <- lm(分数 ~ 城区+年龄+组别+采访时间+月收入, data = new.cus.data)#lm()是线性回归方程
library(car)
vif(lm_fit)


```
通过GVIF值可见，已消除多重共线性

###### 步骤3：挑选模型输入自变量
```{r}
#install.packages("olsrr")
library(olsrr)
model <- lm(分数 ~ 城区+年龄+组别+采访时间+月收入, data = new.cus.data)

k <- ols_step_all_possible(model)

k <- as.data.frame(k)#为了使k能够在文档中显示故将其转化为数据框结构

k

#选出调整R^2最大的分组


max.id <- k[k$adjr == max(k$adjr),"predictors"]
max.id


```
根据调整R^2的大小选出最优变量的组合为 城区+年龄+组别

##### 步骤4：运行线性回归模型

```{r}

result <- lm(分数 ~ 城区+年龄+组别, data = new.cus.data)
summary(result)

```

#### 5.2 用户画像——K-Means
##### 步骤1：

```{r}
#肘部法则用来判断聚类的K值大小
set.seed(1)#确定随机数生成函数的初始数，可使下面kmeans的结果在不同运行过程中重现
cost.df <- data.frame()
for(k in 1:10){
  kmeans.fit <- kmeans(x=scale(new.cus.data[, c("月收入","年龄")]),centers=k)#对每一个聚类数目选择k，进行k-means聚类
  cost.df <- rbind(cost.df, cbind(k, kmeans.fit$tot.withinss))#提取聚类结果得到的“到聚类中心的举例平方和（cost）”
}
names(cost.df) <- c("y","n")#对两列重命名
ggplot(cost.df, aes(y,n))+
  geom_point()+
  xlab("聚类数目")+
  ylab("到聚类中心的距离平方和(Cost)")

```
选取聚类数目为5


##### 步骤2:运行K-means模型
```{r message=FALSE, warning=FALSE}
set.seed(1)#确定随机数生成函数的初始数，可使下面kmeans的结果在不同运行过程中重现
kmeans_cluster <- kmeans(scale(new.cus.data[, c("月收入","年龄")]),5)# kmeans()方差运行算法，选取聚类数目k=5
new.cus.data$分类 <- as.factor(kmeans_cluster$cluster) #重命名生成的新标签为中文
#画图
library(ggplot2)
ggplot(new.cus.data, aes(年龄,月收入,color=分类))+geom_point()

```

##### 步骤3:总结聚类结果
```{r}
## 生成用户画像的数据
library(dplyr)
new.cus.data %>% 
  group_by(分类) %>%
dplyr::summarise(平均月收入=mean(月收入), 平均分数=mean(分数))

```

#### 5.3 ABtest(A/B测试)

在不同时期的新用户可能被收取￥99押金或免除押金，收取押金用户为实验组用户，其他用户为对照组用户。设计实验分析此次“收押金”，对用户的满意度分数有没有影响？

##### 5.3.1ABtest-双样品z-检验（平均值）
假设H0：收取押金对用户的满意度没有影响；假设H1：收取押金对用户的满意度有影响
```{r}
#进行双侧检验
library(BSDA)
s1 <- new.cus.data[new.cus.data$组别=="实验组","分数"]

s2 <- new.cus.data[new.cus.data$组别=="对照组","分数"]

result <- z.test(x=s1,sigma.x = sd(s1,na.rm = TRUE),y=s2,sigma.y = sd(s2,na.rm = TRUE),alternative = "two.sided")

result

```

通过ABtest-双样品z-检验（平均值）的结果来看，p-value = 0.345 > 显著性水平0.05。因此，基于此次假设检验，我们无法拒绝原假设H0，收取押金对用户的满意度分数没有显著影响。


##### 5.3.2ABtest-双样品z-检验（比例）
假设H0：收取押金对用户的满意度没有影响；假设H1：收取押金对用户的满意度有影响
```{r}
#table函数生成透视表，查看组别vs推荐者两个变量之间的关系
tou <- table(new.cus.data$组别,new.cus.data$推荐者)
#双样品z-检验
prop.test(tou, alternative="two.sided")

```

通过ABtest-双样品z-检验（比例）的结果来看，p-value = 0.07441 > 显著性水平0.05。基于0.05显著性水平来看，我们无法拒绝原假设H0。
但如果按照0.1显著性水平，收取押金会对用户稍稍有一点影响，应谨慎对待。

